【裁判字號】    98,聲,248
【裁判日期】    981127
【裁判案由】    聲明異議
【裁判全文】
臺灣高雄地方法院刑事裁定               98年度聲字第248號
異  議  人
即  受刑人  甲○○
上列異議人即受刑人因重利案件，對於臺灣高雄地方法院檢察署
檢察官之指揮執行（臺灣高雄地方法院檢察署98年度執字第1466
2 號），聲明異議，本院裁定如下：
    主  文
異議駁回。
    理  由
一、聲明異議意旨略以：聲明異議人即受刑人甲○○因重利案件
    ，經本院以98年度審易字第1566號判處：犯重利罪，共6 罪
    ，均累犯，各處有期徒刑4 月，如易科罰金，均以新臺幣（
    下同）1, 000折算1 日。應執行有期徒刑10月，如易科罰金
    ，以1,000 元折算1 日。受刑人雖應執行有期徒刑10月，但
    所犯各罪之宣告刑均在6 個月以下，依刑法第41條及大法官
    會議釋字第662 號解釋意旨得易科罰金殊無可疑，而臺灣高
    雄地方法院檢察署（下稱高雄地檢署）98年度執字第14662
    號重利案件執行命令竟載明不宜社會勞動及不准易科罰金，
    需入監服刑，受刑人認屬速斷不當之處分，因法院審理時對
    受刑人之犯行、罪質業經詳盡審查與評價，始科處前開刑責
    ，若法院認受刑人犯行惡劣、危害社會秩序，必各科以有期
    徒刑6 個月以上，令受刑人入監服刑。現檢察官不准受刑人
    易科罰金或易服勞動，顯然對已經法院審判評價後之事件再
    度評價，不符法律正義，為此請撤銷檢察官之執行命令，准
    予易科罰金或易服社會勞動，爰對於檢察官上開執行指揮之
    命令，依刑事訴訟法第484 條之規定聲明異議等語。
二、按犯最重本刑為5 年以下有期徒刑之罪，而受6 個月以下有
    期徒刑或拘役之宣告者，得以新臺幣1,000 元、2,000 元或
    3,000 元折算一日，易科罰金。但確因不執行所宣告之刑，
    難收矯正之效或難以維持法秩序者，不在此限，刑法第41條
    第1 項定有明文。而依其立法理由說明，個別受刑人如有不
    宜易科罰金之情形，在刑事執行程序中，檢察官得依該項但
    書規定，審酌受刑人是否具有「確因不執行所宣告之刑，難
    收矯正之效，或難以維持法秩序」等事由決定之。是以，檢
    察官對於得易科罰金案件之指揮執行，如認受刑人確有因不
    執行所宣告之刑，難收矯正之效，或難以維持法秩序者，自
    不應准予易科罰金；此乃檢察官指揮執行時得依職權裁量之
    事項，倘其未濫用權限，自不得任意指摘為違法，觀諸刑事
    訴訟法第457 條第1 項前段規定「執行裁判由為裁判法院之
    檢察官指揮之」自明（最高法院98年度台抗字第477 號裁定
    意旨參照）。是以，受得易科罰金之有期徒刑或拘役之宣告
    ，法院所諭知者僅係易科罰金之折算標準，至於是否准予易
    科罰金，則賦予執行檢察官視個案具體情形，依據前開法律
    之規定予以裁量，亦即執行檢察官得考量受刑人有無不執行
    所宣告之刑難收矯正之效或難以維持法秩序之情形，以作為
    其裁量是否准予易科罰金之憑據，非謂一經法院宣告易科罰
    金之標準，檢察官即應為准予易科罰金之處分，且僅於發生
    裁量瑕疵之情況時，法院始有介入審查之必要。又本件被告
    行為後，刑法第41條第2 項至第8 項，雖於民國97年12月30
    日修正，並於98年9 月1 日施行，而就關於易服社會勞動之
    折算標準、期限及限制等定有明文，其標準係屬固定，並不
    涉及法院裁量權之行使，尚非屬科刑規範事項，且依新修正
    之刑事訴訟法第479 條第2 項規定，亦可知該易服社會勞動
    仍係屬執行檢察官之權限。
三、經查：本件受刑人因重利案件，經本院以98年度審易字第15
    66號判處犯重利罪，共6 罪，均累犯，各處有期徒刑4 月，
    應執行有期徒刑10月確定，此有臺灣高等法院被告前案紀錄
    表及上開判決書在卷可稽（見本院卷第10至11頁）；又執行
    檢察官因認受刑人所犯各罪為數罪併罰，有4 罪以上因故意
    犯罪而受有期徒刑之宣告者，認不予執行難收矯正之效或難
    以維持法秩序，而不准易科罰金、易服社會勞役，而有入監
    執行之必要乙情，亦有卷附之高雄地檢署98年度執字第1466
    2 號案件之審查表、是否適用社會勞動新制案件審查表、刑
    事執行案件進行單、執行傳票送達證書各1 份在卷可憑（見
    本院卷第13至16頁）；雖受刑人所犯重利各罪之犯行均遭判
    處有期徒刑4 月，然本院審酌受刑人前於95年間，即已因罹
    犯重利案件共三罪，經本院以96年度易字第1341號判處應執
    行有期徒刑6 月，於96年10月29日易科罰金執行完畢，其竟
    猶不知悔改，復於97年2 月至4 月間故意再犯此6 件重利犯
    行，收取與放款本金不相當之重利，剝削經濟上較弱勢之借
    款人，顯見其毫無悔悟之意，漠視刑法規範對於法益侵害之
    誡命要求，是本院認本件確有非予執行徒刑，難收矯正之效
    ，亦難以維持法秩序之情形，執行檢察官未允准受刑人易科
    罰金、易服社會勞動顯屬有據，自難認其執行之指揮有何踰
    越法律授權、專斷等濫用權力之情事。此外，復查無檢察官
    上開裁量權之行使有何瑕疵，實難謂其執行之指揮為不當。
    從而，本件異議，為無理由，應予駁回。
據上論斷，應依刑事訴訟法第486 條，裁定如主文。
中    華    民    國    98    年    11    月    27    日
                      刑事第十八庭    法  官  周佳佩
以上正本證明與原本無異。
如不服本裁定，應於收受送達後5 日內向本院提出抗告狀。
中    華    民    國    98    年    11    月    27    日
                                      書記官  王立山


司法院資訊處製作；財團法人民間司法改革基金會備份。
